臺灣士林地方法院刑事判決
                                     110年度簡上字第52號
上  訴  人
即  被  告  歐陽逸軒



上列上訴人因妨害公務等案件，不服本院士林簡易庭於中華民國
109 年11月30日所為109 年度士簡字第660 號第一審刑事簡易判
決（聲請簡易判決處刑書案號：臺灣士林地方檢察署109 年度偵
字第12799 號），提起上訴，本院管轄第二審之合議庭判決如下
：
    主  文
上訴駁回。
    事  實
一、歐陽逸軒係址設臺北市○○區○○路000 號「臺北市士林區行政
    大樓」內臺北市士林區地政事務所測量課之員工，唐善平為
    臺北市政府警察局派駐在上址行政大樓內之駐衛警，平時職
    務係維護該行政大樓內之安全及秩序，屬依法執行職務之公
    務員。緣民國109年6月2日17時5分許，歐陽逸軒欲進入上址
    行政大樓之1 樓大廳時，因仍有洽公民眾與行政大樓之職員
    在大廳內，唐善平見歐陽逸軒未依防疫規定配戴口罩，遂於
    入口處將歐陽逸軒攔阻，雙方因此發生齟齬，歐陽逸軒明知
    唐善平身著駐衛警制服而為依法執行職務之公務員，竟基於
    侮辱公務員及公然侮辱之犯意，在上開不特定多數人得共見
    共聞之地點，以「幹你娘，戴帽子的不要多管閒事」等言語
    辱罵唐善平，足以貶損公務員執行公權力之形象及唐善平之
    個人人格與社會評價。
二、案經唐善平告訴臺北市政府警察局士林分局報告臺灣士林地
    方檢察署檢察官偵查後聲請以簡易判決處刑。
    理  由
壹、證據能力部分
一、按被告以外之人於審判外之陳述，雖不符刑事訴訟法第 159
    條之1至第159 條之4規定，而經當事人於審判程序同意作為
    證據，法院審酌該言詞陳述或書面陳述作成時之情況，認為
    適當者，亦得為證據；當事人、代理人或辯護人於法院調查
    證據時，知有該法第159條第1項不得為證據之情形，而未於
    言詞辯論終結前聲明異議者，視為有前項之同意，同法第15
    9 條之5 定有明文。檢察官、被告對於本判決所引用下列被
    告以外之人於審判外之陳述，均同意作為本案證據，未爭執
    其證據能力（見本院簡上卷第61至63頁），本院審酌該等證
    據作成時之情況，並無不宜作為證據或導致證明力明顯過低
    之情形，以之作為證據應屬適當，依刑事訴訟法第159 條之
    5 第1 項規定，均得作為證據。
二、又本判決所引用之其他非供述證據，查無違反法定程序取得
    之情形，依刑事訴訟法第158 條之4 規定反面解釋，亦認具
    有證據能力。
貳、實體部分
一、訊據被告雖供承其於上開時、地，因其進入大樓1 樓大廳未
    配戴口罩一事，與告訴人發生齟齬一節，然矢口否認有何妨
    害公務、公然侮辱之犯行，辯稱：我當初是說「他馬的，戴
    帽子的不要多管閒事」，我沒有罵「幹你娘」或「幹你娘老
    機掰」，至於「他馬的」是我的口頭禪，我認為「他馬的」
    這句話不是髒話云云。惟查：
（一）被告於上開時、地，進入大樓 1樓大廳時，因仍有洽公民
　　眾與行政大樓之職員在大廳內，且告訴人當時身著駐衛警制
    服執行職務中，見被告未依防疫規定配戴口罩，遂於入口處
    將被告攔阻，雙方發生齟齬，被告在不特定多數人得共見共
    聞之場合，以包含「幹你娘」穢語在內之言語辱罵告訴人等
    節，業據告訴人於警詢時指訴明確（見偵卷第33至35頁），
    核與證人吳秀文於警詢時證稱：我當時在1 樓大廳引導民眾
    進入區公所各單位洽公，因被告未戴口罩進入，告訴人上前
    勸導，然後2 人在電梯前發生爭執，被告就對告訴人說「戴
    帽子就比較囂張嗎？」（台語），另外我不確定內容，但我
    確定被告有向告訴人罵髒話等語，暨證人林蕙雯於警詢時證
    稱：我當時在1 樓大廳替進入區公所的人員量額溫、提醒戴
    口罩，因被告未戴口罩就進入，告訴人是駐衛警，要提醒被
    告進入公所要戴口罩，被告往裡面的電梯走，告訴人追上去
    ，我就聽到被告向告訴人罵髒話，但髒話內容不確定等語（
    見偵卷第21至23、27至29頁）大抵相符，另有告訴人之服務
    證影本1 份、監視器畫面翻拍照片6 張、告訴人於109 年6
    月2 日提出之職務報告1 紙、臺北市士林地政事務所員工面
    談紀錄表4 份在卷可憑（見偵卷第39、41至43、45、59至65
    頁），此部分事實堪以認定。
（二）被告雖以前詞置辯，惟查：
  1.被告於警詢時先稱：我沒以任何侮辱言詞罵告訴人，我是說
    「戴帽子的，不要多管閒事」，因為告訴人是駐衛警察，戴
    著帽子，所以我才這樣稱呼告訴人。嗣稱：告訴人的警詢筆
    錄指稱我對他說「幹你老母雞麥」不屬實，可能我有講一些
    「他馬的」、「幹」等等，是生活上而非針對性的言語（見
    偵卷第13頁）。再於偵查時供稱：109 年6 月2 日事發時，
    我的口罩放在褲子口袋內，只是沒有戴起來，後來我要從大
    廳進入時，告訴人突然衝到我面前，大聲質疑我為何沒有戴
    口罩，我認為這不是正常情況，所以就跟告訴人起口角爭執
    ，在此之前告訴人已經三番兩次對我不禮貌了，經常質疑我
    「你什麼單位的」，因為髒話是我的口頭禪，所以我當時有
    說「幹你娘，戴帽子的不要多管閒事」，我的目的只是希望
    告訴人不要三番兩次為難我等語（見偵卷第57頁）。可知被
    告分別於警詢、偵查時自承案發當時其曾對著告訴人說出「
    幹」、「幹你娘」之言語甚明。
  2.被告固稱其偵查時係因情緒激動，胡亂回答，未仔細解釋事
    發經過云云。但經本院當庭勘驗被告於109 年8 月11日之偵
    訊筆錄影音光碟，確認該次筆錄中記載被告供承其確有向告
    訴人陳稱「幹你娘，戴帽子的不要多管閒事」一語之真實性
    ，結果顯示該段開庭過程之問答為「檢察官：那講到這想請
    問你喔，你有罵三字經嗎？被告：我跟你講啦，這是我的口
    頭禪，但是我沒有講『幹你娘老機掰』，我只有講『幹你娘』，
    戴帽子的，我說. . . 我說因為警察. . . 因為我身邊. . 
    . 」等情，此有本院110 年9 月28日審理時之勘驗筆錄存卷
    可參（見本院簡上卷第83至84頁），由勘驗結果可知，檢察
    官之提問簡短明瞭，非艱澀難懂，且被告之回答除坦承有辱
    罵「幹你娘」一語外，亦特地澄清自己並未如告訴人所指訴
    般，有辱罵「幹你娘老機掰」一語，是被告顯無受到誤導之
    情形。況且，被告於本案第一審簡易判決處刑後，其提起上
    訴時，上訴書狀亦曾自承：如果我今天是真的在辱罵他，應
    該是三字經一連串才對，「幹你娘」並無針對唐善平，就只
    是我突然火氣上來的口頭禪，主要的意思是說他不要在那邊
    亂來鬧事，因為我當時的想法唐善平就是一個自以為穿上警
    察制服就覺得很威風自我感覺良好的人等語（見審簡上卷第
    9 頁），顯見被告在提起上訴時，亦不諱言案發當時確有向
    告訴人辱罵「幹你娘」一語，審諸上訴書狀既為被告所提出
    ，更無受人誤導之可能。從而，被告於本院準備程序及審理
    時改口辯稱其係向告訴人陳稱「他馬的，戴帽子的不要多管
    閒事」，並無辱罵髒話云云，洵難採信。
（三）至告訴人於警詢時所指訴遭被告辱罵之不雅穢語，雖不止
　  「幹你娘」三字，然告訴人確實遭被告以髒話辱罵一節，業
    據告訴人指訴及證人吳秀文、林蕙雯皆證述無訛，就辱罵之
    言語是否為告訴人所指之六字經，證人2 人均無法確認內容
    ，本院因而以被告於偵查時之自承情節作為辱罵內容之認定
    ，雖告訴人此部分之指訴不為本院所採納，仍無礙於本件被
    告犯行之成立，併此敘明。
（四）另被告雖有自承向告訴人口出「幹你娘」一語，惟仍辯稱
　　係其口頭禪，並非針對告訴人。然而，被告與告訴人當時已
    有口角爭執，在處於氣憤、不滿之情緒下，向身著警察制服
    之告訴人辱罵「幹你娘，戴帽子的不要多管閒事」等語，該
    等言語已極具針對性，在旁之聽聞者應可感受到被告口出之
    言語，帶有向告訴人表達不滿之攻擊性，而非平常開玩笑或
    口頭禪可比擬，且該言語又係一般人皆可理解之粗話，告訴
    人自會感覺到人格遭受攻擊，足以貶損其名譽及尊嚴評價。
    本件被告與告訴人處於口角爭執時，在不特定人得以共見共
    聞之情形下，對告訴人辱罵上揭言語，被告此部分所為當屬
    公然侮辱之行為，而非僅其主觀上所認定之口頭禪。
（五）此外，被告另曾以書狀辯稱略以：告訴人於案發當時處理
　　其未配戴口罩之態度、口氣不佳，且於109年6月1日政府已
    解禁，當時已可不必配戴口罩，據此主張本案係起因於告訴
    人之挑釁，且在已無須配戴口罩下，其並無妨害公務云云。
    然查，由被告歷次所述可知，告訴人當時仍為執行職務中，
    其目睹被告未配戴口罩步入上址行政大樓1 樓大廳時，隨即
    上前向被告質問「口罩戴好，你怎麼沒戴口罩，你什麼單位
    的」等語，被告固認告訴人之口氣過於強硬、不夠和善，然
    當時我國處於新冠肺炎之防疫環境中，告訴人之目的仍在於
    維護行政大樓內之安全及秩序，被告主觀上若對告訴人執行
    職務之態度感到不悅，認有改善空間，大可依循正常管道投
    訴，而非執意在不配戴口罩下，持續朝大廳內走入。另不論
    中央流行疫情指揮中心或臺北市政府於109年6月間，均未有
    民眾完全解禁，不必再配戴口罩之政策決定，至多僅為有條
    件下可不必配戴口罩，亦即在能夠保持安全距離時，始可不
    必配戴口罩。惟觀諸卷內監視器畫面翻拍照片（見偵卷第41
    至42頁），案發當時在1 樓大廳內，仍有數名洽公民眾及行
    政大樓之職員，眾人皆有配戴口罩，告訴人當時依照現場狀
    況研判，認為被告入內仍須配戴口罩，其執行職務並無違法
    或不當之處。
（六）又被告雖以書狀或言詞請求本院傳喚鍾雲偉、張力升等相
　　關證人，及調閱監視器錄影畫面，欲證明告訴人之為人處事
    ，以及告訴人在109 年6 月2 日以外，平常即不時與人爭吵
    。然此部分之調查證據聲請，概與本案之爭點無涉，自無調
    查之必要性，末此敘明。
（七）綜上各節，本案事證明確，被告之犯行堪以認定，應依法
　　論科。
二、論罪科刑與上訴之論斷：
（一）核被告所為，係犯刑法第140 條第1 項之侮辱公務員罪及
　　刑法第309條第1項之公然侮辱罪。被告以一行為觸犯前揭 2
　　罪，為想像競合犯，應依刑法第55條規定，從一重以刑法第
　　140條第1項之罪論處。
（二）原審認被告之犯行事證明確，依刑事訴訟法第449條第1項
　　前段、第3項、第454條第2項，刑法第309條第1項、第140條
    第1項、第55條、第41條第1項前段，刑法施行法第1條之1第
    1 項等規定，判處被告拘役20日，並諭知易科罰金之折算標
    準為以新臺幣（下同）1000元折算1 日，其認事用法並無違
    誤。另原審雖未就量刑部分附具理由，惟依刑事訴訟法第45
    4 條第2 項規定，簡易判決本即得以簡略方式，不記載量刑
    理由而為之，而本院綜合審酌被告於告訴人依法執行職務時
    ，因雙方發生口角，竟未能克制情緒，以非理性言語對告訴
    人進行侮辱，非但貶損告訴人之人格名譽，且漠視公權力，
    所為誠屬不該，並考量被告始終否認犯行，無意與告訴人和
    解之犯後態度，暨被告自述專科肄業之智識程度，未婚，與
    父母及妹妹同住，目前是公務員，從事測量工作之家庭與生
    活狀況等一切情狀，並斟酌刑法第140 條第 1項之罪法定刑
    為處6 月以下有期徒刑、拘役或3000元以下罰金，為量刑之
    合義務性裁量，經核原審量刑並無裁量逾越或濫用而構成違
    法或不當之情事，應予維持。
（三）被告否認本案犯行提起上訴，猶執前開情詞置辯，已據本
　　院逐一論述其辯解不可採之理由，是被告之上訴並無理由，
　　應予駁回。
據上論斷，應依刑事訴訟法第455條之1第1項、第3項、第368 條
，判決如主文。
本案經檢察官林士淳聲請以簡易判決處刑，檢察官吳昭瑩到庭執
行職務。
中　　華　　民　　國　 110　　年　  10　  月　　19　  日
                  刑事第三庭  審判長法  官  蕭文學
                                    法  官  葛名翔
                                    法  官  李東益
以上正本證明與原本無異。
本件不得上訴。
                                    書記官  謝涵妮
中　　華　　民　　國　 110　　年　  10　  月　　19　  日
附錄本案論罪科刑法條全文：
中華民國刑法第140條
於公務員依法執行職務時，當場侮辱或對於其依法執行之職務公
然侮辱者，處 6 月以下有期徒刑、拘役或 3 千元以下罰金。
對於公署公然侮辱者，亦同。
中華民國刑法第309條
公然侮辱人者，處拘役或 9 千元以下罰金。
以強暴犯前項之罪者，處 1 年以下有期徒刑、拘役或 1 萬 5
千元以下罰金。